【裁判字號】    89,上易,1795
【裁判日期】    900322
【裁判案由】    詐欺
【裁判全文】
臺灣高等法院高雄分院刑事判決                  八十九年度上易字第一七九五號
   上  訴  人
   即自訴人     乙○○○○
   被      告   甲○○
右上訴人因被告詐欺案件，不服臺灣高雄地方法院八十八年度自字第七十一號中華民
國八十九年九月廿一日第一審判決，提起上訴，本院判決如左：
      主  文
原判決撤銷。
甲○○連續意圖為自己不法之所有，以詐術使人將本人之物交付，處有期徒刑肆月，
如易科罰金以百元折算壹日。
      事  實
一、甲○○因與乙○○○○之子有生意往來進而認識乙○○○○，見乙○○○○年老
    、知識不多可欺，竟意圖為自己不法之所有，基於概括之犯意，於民國（以下同
    ）八十一年下半年及八十二年間，先後三次以要做漁網、養雞等生意為由，向乙
    ○○○○詐借現款新台幣（下同）十五萬元、廿萬元、十五萬元（共五十萬元）
    ，使乙○○○○陷於錯誤，如數交付，詎甲○○嗣後僅繳付利息一段時期即共付
    息約七、八萬元，並還本金八萬元後，即拒不再繳付本息，此後經乙○○○○屢
    經催討，均置之不理，乙○○○○始知受騙。
二、案經乙○○○○提起自訴。
      理  由
一、訊之被告甲○○否認詐欺，辯稱：我以前經營國小營養午餐，而與在市場做生意
    自訴人之子邱黃永順認識，進而認識自訴人，當時因做生意需要經費周轉，乃於
    八十一年八月二十五日、同年十月五日、同年十二月五日透過邱黃永順之介紹，
    分別向自訴人借款十五萬元、二十萬元、十五萬元，並均簽發中小企銀之支票交
    自訴人收執，第一筆借款月息以二分半計算，每二個月需付利息一萬九千元，第
    二、三筆借款每月利息以二分計算，每二個月需各付利息八千元及六千元，我都
    是兩個月付一次利息，大都用現金，有時會開票，開給自訴人之支票亦大約二個
    月換票一次，自訴人目前執有之面額二十萬元、三十萬元之支票均係換票而來，
    後來因為遭訴外人郭金城倒債，無力償還本金，但我一直有付利息，付了好幾年
    ，後來也有還自訴人本金八萬元及利息二萬元，並非蓄意詐欺云云。惟查：右揭
    詐借現款之事實，業据自訴人乙○○○○指訴綦詳，復有嗣後換票之票据共五十
    萬元支票可稽，被告甲○○雖辯稱第一筆借款月息以二分半計算，每二個月需付
    利息一萬九千元，惟查第一筆借款為十五萬元，月息以二分半計算，每二個月需
    付利息應為七千元，被告甲○○謂該第一筆借款每二個月付息一萬九千元，顯屬
    虛偽。又被告甲○○辯稱：因為後來遭訴外人郭金城倒債，才無力償還云云，惟
    查被告甲○○於八十三年十月間控告郭金城詐欺之告訴狀中自承：郭金城係於八
    十一年中向伊借款，並於八十一年八月廿八日拒絕往來等語（見八十三年度偵字
    第二○二四三號潘進榮、甲○○共同告郭金城詐欺案卷宗影本），而本件被告甲
    ○○前自承伊係於八十一年八月二十五日、同年十月五日、同年十二月五日透過
    邱黃永順之介紹向自訴人乙○○○○借款，可見其被郭金城倒帳，係在向自訴人
    乙○○○○借款之前，其所辯：後來因為遭訴外人郭金城倒債，才無力償還云云
    ，亦屬虛偽；亦可見被告甲○○係被郭金城倒帳後明知自己已經濟困難無力償還
    ，見自訴人乙○○○○年老可欺，才又詐騸自訴人。至自訴人乙○○○○雖將換
    票時間誤記為借款時間，惟此係其年老無知、記憶衰退之故，仍不影響被告甲○
    ○以付少許利息及些微本金為弭，而詐欺自訴人乙○○○○錢財之認定，其所辯
    係卸責之詞，不足採信，其犯行已堪認定。
二、被告甲○○明知自己已經濟困難，竟意圖為自己不法之所有，以付少許利息及本
    金為弭，而向年老無知之自訴人乙○○○○詐借現款，此後僅付少許利息及些微
    本金，嗣後即拒不還錢，顯係詐欺，核其所為，應係犯刑法第三百三十九條第一
    項詐欺取財罪。被告甲○○先後三次詐借現款，時間緊接，反覆實施，顯係基於
    概括之犯意，所犯又係構成要件相同之罪，應依連續犯之規定論以一罪。
三、原審不察，遽諭知被告甲○○無罪，尚有未洽，自訴人乙○○○○上訴指摘原判
    決不當，為有理由，自應予撤銷改判。審酌被告甲○○前後三次共詐借現款五十
    萬元，其係因經濟困難才犯罪等情狀，爰量處有期徒刑四月。又被告甲○○行為
    後，刑法第四十一條易科罰金條件已有修正放寬為犯最重本刑五年以下有期徒刑
    之罪，經判處六月以下有期徒刑，因身體、教育、職業、家庭之關係，或其他正
    當事由，執行顯有困難者，得予易科罰金，並經總統於九十年一月十日公佈，依
    刑法第二條第一項前段，本件自應適用新法，並諭知如易科罰金以三百元折算一
    日。
據上論結，應依刑事訴訟法第三百六十九條第一項前段、第三百六十四條、第二百九
十九條第一項前段，刑法第五十六條、第三百三十九條第一項、第二條第一項前段、
第四十一條、罰金罰鍰提高標準條例第二條，判決如主文。
中    華    民    國      九十      年       三       月      二十二    日
                              臺灣高等法院高雄分院刑事第八庭
                                  審判長法官  郭雅美
                                        法官  莊飛宗
                                        法官  張盛喜
右正本證明與原本無異。
不得上訴。
                                      書記官  魏文常
中    華    民    國      九十      年       三       月      二十三    日
附錄本判決論罪之法條：
第三百三十九條第一項：
意圖為自己或第三人不法之所有，以詐術使人將本人或第三人之物交付者，處五年以
下有期徒刑、拘役或科或併科一千元以下罰金。
                                        Ｑ


司法院資訊處製作；財團法人民間司法改革基金會備份。
